【裁判字號】    88,自,292
【裁判日期】    890221
【裁判案由】    業務過失致死
【裁判全文】
臺灣臺北地方法院刑事判決                          八十八年度自字第二九二號
    自  訴  人  己○○
    被      告  甲○○
右列被告因業務過失致死案件，經自訴人提起自訴，本院判決如左：
    主  文
甲○○無罪。
    理  由
一、自訴意旨如附件追加自訴狀所載。
二、按犯罪事實應依證據認定之，無證據不得推定其犯罪事實，不能證明被告犯罪者
    ，應諭知無罪之判決，刑事訴訟法第一百五十四條、第三百零一條第一項分別定
    有明文。而所謂證據，須適於為被告犯罪事實之證明者，始得採為斷罪資料，如
    未能發現相當證據，或證據不足以證明，自不能以推測或擬制之方法，以為裁判
    基礎，最高法院著有五十三年台上字第二七五○號及四十年台上字第八十六號判
    例足參。核自訴人認被告甲○○（追加自訴狀誤載為王明覺）涉犯業務過失致死
    罪嫌，無非以被告為台北秀傳醫院附設安養中心護士，與同案被告戊○○（已經
    本院另為判決）為該安養中心自民國八十七年一月十一日下午三時起至晚間十一
    時止之值班護理人員，因自訴人母親何雪卿於當日晚間，在該安養中心發生口吐
    白沫，臉部不停抽慉之癲癇症狀，竟疏於照顧，怠忽職責，對住院人員發生嚴重
    危急病症，完全不知，嚴重貽誤搶救時時機，致其母親於同年月十三日病逝台北
    榮總急診室為其主要論據。
三、經查，自訴人之母何雪卿在台北秀傳醫院附設安養中心就養照顧，於八十七年一
    月十一日在該安養中心因口吐白沫，嗣因病況緊急送臺北榮民總醫院急救，於同
    年月十三日不幸因肺炎合併敗血性休克死亡，有該安養中心病室病人病情日報表
    （乙○八十八年度偵字第二二九號第六九頁）及死亡證明書在卷可佐，固堪信為
    真實。惟被告甲○○為該安養中心護士，係擔任當日晚間十一時起至次日八時止
    之值班護士，有該安養中心值班表在卷可稽，而當日晚間被告接班後，發現何雪
    卿有前述現象，即給予氧氣使用，並繼續觀察至十一時五分，發現何雪卿呼吸突
    然變慢，即給予心外按摩，於十一時八分復依院長口頭指示，轉告家屬儘快轉院
    ，至十一時十五分何雪卿女兒到院，約十一時二十五分家屬決定叫救護車，至十
    一時五十分轉往台北榮民總醫院，有前揭安養中心病室病人病情日報表附於偵查
    卷足稽，該日報表並載有該安養中心相關主管次日之核章紀綠，應屬非虛，則被
    告於接班後對何雪卿所為之護理行為，已難認有何業務過失行為，足以導致何雪
    卿發生死亡之結果。再經本院就何雪卿死亡結果送請行政院衛生署醫事審議委員
    會，鑑定相關醫護人員對何雪卿之救治有無延誤疏失情形，據復鑑定意見第二項
    ：「臺北秀傳醫院附設護理中心，顯為收治病情穩定之慢性病患為主，人員設置
    及運作亦配合此一目標。一月十日，當病患之病情逐漸惡化時，該中心之護理人
    員，即曾要求家屬考慮將病患轉往急性照護之醫院，乃因該病患所需之護理照護
    層級，已漸超出該護理中心所能提供，唯家屬拒絕該中心建議。由護理記錄可知
    ，該病患已被列為值班護士必須作生命徵象監測及記錄交班之對象，於一月十一
    日二十時護士戊○○亦曾為其量血壓、心跳、體溫及呼吸速率，並協助咳痰，病
    患於當晚之癲癇發作屬不可預知之事件，護理中心之照護並無疏失」等語，有行
    政院衛生署八十八年十二月二十九日衛署醫字00000000函附該署醫事審
    議委員會鑑定書在卷足憑，且何雪卿轉院至台北榮民總醫院後，延至同年一月十
    三日始急救無效，因肺炎合併敗血性休克死亡，有台北榮民總醫院出具之中英文
    出院病情摘要（乙○八十七年度他字第一二九三號卷第九頁、第十頁）及前揭死
    亡證明書足稽，要難認何雪卿之死亡結果與被告之護理行為間有何因果關係存在
    。況長期照護機構、養護機構或安養機構，乃至護理機構之設置目的、設施及人
    員配置（參見老人福利法、老人福利機構設立標準、老人長期照護機構設立標準
    及許可辦法、護理人員法）與醫療院所之設置目的、設施及人員配置（參見醫療
    法、醫療機構設置標準）究有不同，而長期照護機構、養護機構、安養機構或護
    理機構之設置，依其設施及人員配置有其一定之照護程度，其護理人員之照護斷
    無從依二十四小時、一對一之照護方式為之，仍須賴受照護者之家屬適時決定應
    為照護或醫療之處所，配合照護機構為適當之處置，本件自訴人母親因病身亡固
    值同情，然自訴人於其母病逝後，遍指其母就養之台北秀傳醫院附設安養中心，
    上至院長即同案被告丙○○，下至該安養中心工友兼夜班警衛即同案被告丁○○
    ，均有業務過失致人於死之罪嫌，未辨刑法科以業務過失致人於死罪責，除須有
    死亡之結果發生外，尚須有積極證據足證，該從事業務之行為人有何過失行為，
    及該過失行為與死亡結果之發生間有何相當因果關係存在，即率爾提起自訴，難
    謂得當。故尚難僅因自訴人母親何雪卿在該安養中心發病轉院後二日死亡，即逕
    依自訴人所指而認被告應對何雪卿之死亡負業務過失致死之罪責。另自訴人聲請
    傳喚張之申醫師及重新送消費者文教基金會鑑定，本院認事證已明，核無傳喚及
    鑑定之必要，附此敘明。本件自訴人所舉之資料既不能證明被告犯罪，依前開說
    明，即應為被告無罪之諭知。
四、又被告甲○○經合法傳喚無正當理由不到庭，因本件係諭知被告無罪之判決，爰
    不待其陳述逕行判決。
據上論斷，應依刑事訴訟法第三百四十三條、三百零一條第一項、第三百零六條，判
決如主文。
中      華      民      國      八十九      年      五      月    四    日
                                      臺灣臺北地方法院刑事第三庭
                                          法  官  劉  台  安
右正本證明與原本無異
如不服本判決應於送達後十日內向本院提出上訴狀
                                          書記官  張  世  輝
中      華      民      國      八十九      年      五      月    八    日


司法院資訊處製作；財團法人民間司法改革基金會備份。
